臺灣高等法院民事裁定　　　　　　　　　 96年度抗字第629號
抗告人　甲○○
抗告人因與相對人乙○○間發還擔保金事件，對於中華民國96年
3月21日臺灣新竹地方法院96年度聲字第4號所為裁定提起抗告，
本院裁定如下：
    主  文
原裁定廢棄。
相對人在原法院之聲請駁回。
聲請及抗告費用均由相對人負擔。
    理  由
一、相對人於原法院聲請意旨略以：伊因兩造間請求確認通行權
    事件向原法院聲請假處分，經原法院91年度裁全字第2277號
    事件裁定准許伊供擔保新台幣（下同）20萬元而為假處分，
    伊乃供擔保20萬元，惟經原法院執行處曉諭後，並未執行上
    開假處分；茲兩造間確認通行權事件業已判決確定，原法院
    亦依抗告人之聲請而撤銷上開假處分裁定，則本件應供擔保
    之原因即已消滅，伊自得依民事訴訟法第104條第1項第 1款
    規定，聲請裁定准予返還上開擔保金20萬元等語。原法院以
    執行處雖依相對人之聲請，先後於92年3月26日及同年6月29
    日對抗告人核發限期履行之執行命令，命抗告人就其與相對
    人共有坐落新竹縣竹東鎮○○○段 329之10地號土地內，如
    該執行命令之附圖所示斜線部分、面積30平方公尺之土地內
    ，不得為破壞水泥路面，設置障礙物或為其他妨礙相對人及
    其車輛通行之行為，惟嗣後已依抗告人之聲請於95年10月11
    日通知撤銷上開執行命令，且原法院91年度裁全字第2277號
    假處分裁定亦經撤銷確定，原法院無從再對抗告人為任何假
    處分執行行為，而認抗告人並未因原法院假處分執行而受有
    何損害之虞等情，裁定准許相對人發還擔保金之聲請。
二、本件抗告意旨略以：相對人所聲請之上開假處分，雖未經法
    院實施執行，然伊係以種植綠竹筍為生，因該假處分之存在
    ，使伊土地受到限制，且因相對人之破壞而無法從事生產，
    造成伊生活收入損失，及因訴訟所致時間、金錢之浪費，伊
    精神上亦有重大損害，原法院不察，遽准相對人發還擔保金
    之聲請，顯有對伊造成重大損害，爰提起抗告，請求廢棄原
    裁定，並駁回相對人之聲請等語。
三、按應供擔保之原因消滅者，法院應依供擔保人之聲請，以裁
    定命返還其提存物，民事訴訟法第104條第1項第 1款定有明
    文。而所謂應供擔保之原因消滅，係指無損害發生或債權人
    本案全部勝訴確定或就所生損害已經賠償而言（最高法院53
    年臺抗字第279號判例）。經查：
  (一)兩造間因請求確認通行權事件，前經相對人向原法院聲請假
    處分，經原法院91年度裁全字第2277號假處分裁定准許相對
    人供擔保20萬元後，抗告人就其與相對人所共有坐落新竹縣
    竹東鎮○○○段329之10 地號土地內面積30平方公尺之土地
    ，不得為破壞水泥路面，設置障礙物或為其他任何妨礙相對
    人及其車輛通行之行為；經相對人供擔保，並聲請對抗告人
    實施假處分執行後，原法院執行處即於92年3月26日及同年6
    月29日對抗告人核發限期履行之執行命令，此經原法院依職
    權調取該院91年度裁全字第2277號、92年度執全字第 214號
    全卷核閱無訛，並有執行命令1紙在卷可稽(見原法院卷第6
    頁) ，顯見相對人已依假處分裁定而實施假處分之執行。則
    抗告人對於新竹縣竹東鎮○○○段 329之10土地之使用已因
    上開假處分執行而受到限制，尚難僅以上開限期履行之執行
    命令嗣後於95年10月11日經原法院撤銷，遽謂抗告人未因該
    假處分執行而受有損害。
  (二)又查，相對人對抗告人提起確認通行權之本案訴訟，經原法
    院94年度竹東簡字第 121號判決認定相對人所有坐落新竹縣
    竹東鎮○○段 276地號土地並非袋地，而駁回相對人之訴，
    相對人提起上訴，復經原法院94年度簡上字第86號裁定駁回
    上訴而確定。抗告人乃據以聲請原法院95年度裁全聲字第48
    號裁定撤銷上開假處分裁定。嗣相對人發覺土地於94年11月
    26日重測後，其所有上開 276地號土地已成袋地，必須通行
    抗告人所有同段277地號土地  (重測前為新竹縣竹東鎮○○
    ○段329之10地號)以至公路，乃另行起訴請求確認其就抗告
    人所有上開277地號土地內面積16.52  平方公尺土地有通行
    權存在，且請求抗告人應將上開通行土地之路障排除，不得
    在其上為破壞路面、設置障礙或其他妨礙相對人通行之行為
    ；經原法院95年度竹東簡字第68  號審理後，認相對人在抗
    告人所有上開277地號土地通行之區域為 7.04平方公尺即已
    足夠，乃判決確認相對人於此部分之通行權存在，及命抗告
    人應將上開通行土地之路障排除，且不得在其上為破壞路面
    、設置障礙或其他妨礙相對人通行之行為，並駁回相對人其
    餘請求而確定在案，此有該判決及確定證明書各 1件在卷可
    按 (見本院卷第7至10 頁) ，可證相對人本案訴訟之通行權
    事件並非全部勝訴確定。
  (三)此外，相對人復未主張及證明其已賠償抗告人所生之損害，
    則相對人依民事訴訟法第104條第1項第 1款規定聲請發還擔
    保金，揆諸上開判例意旨，顯不符合該條款所規定應供擔保
    原因消滅之要件，則其聲請發還擔保金，即屬無據，不應准
    許。原法院率爾准許相對人發還擔保金之聲請，即有未洽。
    抗告指摘原裁定不當，求予廢棄，為有理由。爰由本院將原
    裁定廢棄，並駁回相對人在原法院之聲請，已昭適法。至抗
    告人主張相對人應賠償其損害云云，應由抗告人另循其他訴
    訟途徑予以解決，並非本件抗告程序所得審究，併予敘明。
四、據上論結，本件抗告為有理由，爰裁定如主文。
中　　華　　民　　國　　96　　年　　5 　　月　　31　　日
                    民事第十庭
                        審判長法　官  阮富枝
                              法  官  陳財旺
                              法  官  吳麗惠
正本係照原本作成。
不得再抗告。
中　　華　　民　　國　　96　　年　　6 　　月　　5 　　日
                              書記官  陶美玲
